臺灣高等法院刑事判決
110年度交上易字第32號
上  訴  人  臺灣臺北地方檢察署檢察官
被      告  林文龍


上列上訴人因被告過失傷害案件，不服臺灣臺北地方法院108年
度審交易字第889號，中華民國108年12月31日第一審判決（起訴
案號：臺灣臺北地方檢察署108年度調偵字第2680號），提起上
訴，本院判決如下：  
    主  文
原判決撤銷，發回臺灣臺北地方法院。
    理  由
一、公訴意旨略以：被告林文龍於民國108年5月26日20時17分許
    ，駕駛車牌號碼000-0000號自用小客車，沿臺北市萬華區艋
    舺大道內側第1車道由南往北方向行駛，行經艋舺大道336巷
    口時，原應注意汽車行駛變換車道時，應注意安全距離及兩
    車併行之間隔，並應注意車前狀況，隨時採取必要之安全措
    施，依當時情況晴天、夜間有照明、路面乾燥無缺陷無障礙
    物，並無不能注意之情事，竟疏未注意，不慎於行經上址，
    上揭自用小客車因變換車道向右偏，右前車身與同方向外側
    第3車道，由蕭華傑所駕駛搭載告訴人王瑤璫之車牌號碼000
    -0000號自用小客車左後側車身擦撞，致告訴人受有頭部挫
    傷之傷害。因認被告涉犯修正前刑法第284條第1項前段之過
    失傷害罪嫌等語。
二、原判決略以：告訴人告訴被告過失傷害案件，經檢察官提起
    公訴，認其涉犯修正前刑法第284條第1項前段之過失傷害罪
    嫌，依同法第287條前段之規定，須告訴乃論。茲據告訴人
    撤回告訴，爰不經言詞辯論，依刑事訴訟法第303條第3款、
    第307條規定，諭知不受理之判決。
三、檢察官上訴意旨略以：本件被告與告訴人經法院勸諭和解，
    和解內容為以新臺幣（下同）5萬元和解，於109年1月15日
    起按月給付告訴人4,000元至清償完畢為止，告訴人先簽具
    撤回告訴狀委由書記官保管，待被告為給付後再撤回告訴，
    若被告未如期履行，則該撤回告訴狀作廢。惟依卷附109年1
    月17日之公務電話紀錄可知，被告並未依約給付款項，是告
    訴人之撤回乃為有瑕疵之撤回，是否有撤回之真意自有疑義
    ，原判決難認妥適等語。
四、經查：
(一)按告訴乃論之罪，告訴人於第一審辯論終結前，得撤回其告
    訴；撤回告訴之人，不得再行告訴；告訴經撤回者，法院應
    諭知不受理之判決，並得不經言詞辯論為之，刑事訴訟法第
    238條、第303條第3款、第307條固分別定有明文。惟所謂撤
    回告訴，係指合法之撤回而言，若無權撤回或其撤回非出於
    自由之意思者，均不能發生撤回之效力（最高法院31年度上
    字第735號判例意旨參照）。次按告訴權之行使係屬公法上
    意思表示，即屬公法上行為，必須為明確並肯定之表示始能
    發生公法效力，如其行使附有以損害賠償與否為其行使與否
    之條件，不論為停止條件或解除條件，依其公法權利性質，
    應概不發生提起告訴或撤回告訴之效力。復按第二審法院認
    為上訴有理由，或上訴雖無理由，而原判不當或違法者，應
    將原審判決經上訴之部分撤銷，就該案件自為判決。但因原
    審判決諭知管轄錯誤、免訴、不受理係不當而撤銷之者，得
    以判決將該案件發回原審法院，刑事訴訟法第369條第1項定
    有明文；又對於原審諭知管轄錯誤、免訴、不受理之判決上
    訴時，第二審法院認為有理由而發回該案件之判決，得不經
    言詞辯論為之，亦為同法第372條所明定。
(二)原審法院對被告被訴過失傷害罪為公訴不受理判決之諭知，
    雖非無見。惟告訴人與被告於108年11月21日在原審法院達
    成調解時所製作之調解筆錄內容為：「1、相對人（即被告
    ）願給付聲請人（即告訴人）新臺幣（下同）伍萬元（含強
    制險），其付款方式如下：⑴相對人應於108年12月15日給付
    聲請人伍仟元。⑵其餘款項，相對人應自民國109年1月15日
    起按月於每月15日給付聲請人肆仟元，至清償完畢為止，如
    有一期未付，視為全部到期。⑶應匯款至永豐銀行五股分行
    、戶名：曹○○，帳戶號碼*********29426（詳卷）。2、當
    事人當庭預立撤回告訴狀一紙，委託承辦書記官於相對人賠
    償完畢時，代為投遞，若相對人未如期履行全額賠償，該撤
    回告訴狀作廢；若相對人有依約履行賠償聲請人不得撤銷委
    託代為投遞。3、聲請人其餘請求拋棄。」由上可知，告訴
    人撤回告訴係以被告已履行上開調解筆錄所載條件為前提，
    意即被告已賠償5萬元後始撤回告訴，足見其撤回告訴附有
    停止條件，揆諸前揭說明，是否發生撤回告訴之效力，非無
    研求之餘地。況依卷附原審法院公務電話紀錄（見原審卷第
    109頁），告訴人於109年1月17日並未收到被告所應給付之
    損害賠償款項，於前述條件成就前，告訴人是否確有撤回告
    訴之真意，亦非無疑；復參卷附之刑事撤回告訴狀（見原審
    卷第101頁），其上並未填載撤回告訴之日期，則告訴人撤
    回告訴之時點，亦有未明。原審疏未詳查，即在108年12年3
    1日，逕以本案業經撤回告訴為由，未經言詞辯論，判決公
    訴不受理，顯有未洽。檢察官執此指摘原審判決不當，為有
    理由，應由本院予以撤銷，並為維護被告之審級利益，爰予
    發回原審更為妥適之處理，且不經言詞辯論為之。
據上論斷，應依刑事訴訟法第369條第1 項但書、第372條，判決
如主文。 
中　　華　　民　　國　　110 　年　　2 　　月　　18　　日
　              　刑事第十八庭  審判長法　官  何俏美
                                      法　官  黃紹紘
                                      法　官  陳海寧
以上正本證明與原本無異。
不得上訴。
                                      書記官  謝文傑
中　　華　　民　　國　　110 　年　　2 　　月　　19　　日